臺灣高雄地方法院刑事判決　　　　　　　　　　　　九十三年度訴字第一二三八號
　　公　訴　人　臺灣高雄地方法院檢察署檢察官
　　被　　　告　甲○○
右列被告因違反毒品危害防制條例案件，經檢察官提起公訴（九十三年度毒偵字第五
九三號），嗣因被告就被訴事實為有罪之陳述，經本院告知簡式審判程序意旨，並聽
取公訴人及被告之意見後，本院合議庭裁定由受命法官獨任依簡式審判程序審理，判
決如左：
    主  文
甲○○施用第一級毒品，累犯，處有期徒刑捌月。
扣案之第一級毒品海洛因貳包（量微無法秤重，合計包裝重零點伍公克），均沒收銷
燬之，扣案未殘留毒品之注射針筒參支均沒收。
    事  實
一、甲○○前因違反麻醉藥品管理條例案件，經本院於民國八十五年二月二十一日以
    八十五年度易字第三三０號判處有期徒刑五月確定；復因違反麻醉藥品管理條例
    案件，經本院以八十五年度訴字第九七０號分別判處有期徒刑五年六月、褫奪公
    權四年及有期徒刑六月，定其應執行有期徒刑五年九月、褫奪公權四年，並經台
    灣高等法院高雄分院於八十五年八月二十日駁回上訴確定，嗣以八十五年度聲字
    第三五六號定上開二案件應執行有期徒刑六年、褫奪公權四年確定，於入監執行
    後，經假釋付保護管束，惟其後又遭撤銷假釋，再執行殘刑二年九月十九日，於
    九十二年九月八日執行完畢（構成累犯）。又甲○○於前揭假釋期間因施用毒品
    案件，經本院以八十八年度毒聲字第六八五九號裁定送觀察、勒戒後，因認有繼
    續施用毒品之傾向，再以八十八年度毒聲字第七五七二號裁定令入勒戒處所施以
    強制戒治，嗣經本院以八十九年度毒聲字第二一七二號裁定停止戒治並付保護管
    束，於八十九年十月十三日戒治期滿釋放，另由臺灣高雄地方法院檢察署檢察官
    於九十年九月二十四日以九十年度戒毒偵字第一０五四號為不起訴處分確定。詎
    仍不知悔改，竟基於施用第一級毒品海洛因之犯意，於前揭強制戒治執行完畢釋
    放後之五年內即於九十三年一月二十九日某時許，在其高雄市○○區○○街一巷
    八之四號住處，以針筒注射海洛因之方式，施用第一級毒品海洛因乙次。嗣於同
    年一月三十日上午十一時二十分許，為警持搜索票在高雄市○○區○○街一巷八
    之四號五樓內查獲，經採集其尿液送驗而知悉上情，並扣得第一級毒品海洛因貳
    包（量微無法秤重，合計包裝重零點五公克）及未殘留毒品之注射針筒三支。
二、案經高雄市政府警察局三民第二分局報請臺灣高雄地方法院檢察署檢察官偵查起
    訴。
    理  由
壹、程序方面：
    按本件被告甲○○所犯係死刑、無期徒刑、最輕本刑為三年以上有期徒刑以外之
    罪，其於準備程序就前揭被訴事實為有罪之陳述，經受命法官告知簡式審判程序
    之旨，並聽取其與公訴人之意見後，本院認無不得或不宜改依簡式審判程序進行
    之處，爰依刑事訴訟法第二百七十三條之一第一項、第二百八十四條之一，裁定
    本件由受命法官獨任進行簡式審判程序，合先敘明。
貳、實體方面：
一、訊據被告對於右揭犯罪事實均坦承不諱，本院復審酌：
  （一）查被告前因施用毒品案件，經本院以八十八年度毒聲字第六八五九號裁定送
        觀察、勒戒後，因認有繼續施用毒品之傾向，再以八十八年度毒聲字第七五
        七二號裁定令入勒戒處所施以強制戒治，嗣經本院以八十九年度毒聲字第二
        一七二號裁定停止戒治並付保護管束，於八十九年十月十三日戒治期滿釋放
        ，另由臺灣高雄地方法院檢察署檢察官於九十年九月二十四日以九十年度戒
        毒偵字第一０五四號為不起訴處分確定之事實，有本院被告院內索引卡紀錄
        表、臺灣高等法院被告全國前案紀錄表及臺灣高雄地方法院檢察署刑案資料
        查註紀錄表各乙份在卷可按。是被告於涉本案之前，業曾初犯施用毒品，經
        強制戒治執行完畢釋放後，再犯本件施用毒品之罪甚明。
  （二）次查，經警將被告於九十三年一月三十日遭查獲時所採集之尿液送驗結果，
        係呈嗎啡陽性反應，有尿液送驗姓名代碼對照表及高雄市立凱旋醫院九十三
        年二月十六日高市凱醫檢字第０一六０五號煙毒尿液檢驗成績書各乙份在卷
        可稽。又查：
      (1)海洛因施用入人體後水解還原成嗎啡，再循嗎啡之代謝方式排出體外，業據
        行政院衛生署藥物食品檢驗局七十三藥檢壹字第○三○二二一號函說明綦詳
        ，且依醫學臨床實驗及根據英國藥學會出版Isolation and Indentification
        of Drugs乙書第二九三頁載明：海洛因經注射入人體後，在體內迅速水解成
        6Monoacety Imorphine，再緩緩繼續水解成嗎啡，然後再循嗎啡之代謝方式
        排出，同書第四三一至四三二頁並載有：嗎啡經注射入人體後，約百分之五
        十以上於八小時內自尿中排出，至二十四小時排出約百分之九十，但四十八
        小時後仍有微量可檢出等語。
      (2)又前揭醫院尿液檢驗成績書均載明係以ＧＣ／ＭＳ（即氣相層析質譜儀分析
        法）方法檢驗，而該方法之原理係檢品經氣化後，通過層析管分離純化，再
        將純化後之成分循序送入質譜儀做個別鑑定。因質譜儀所測定之圖譜，在化
        學上被公認具有指紋特性，故可據以完全判定該檢品係為何種化合物。職是
        ，台北榮民總醫院即認為「若以氣相層析質譜儀（ＧＣ／ＭＳ）作藥物及其
        代謝產物之定性及定量分析，幾乎不會有偽陽性反應產生」，此經該院八十
        三年四月七日以八三北總內字第三○五九號函示明確。
      (3)準此而論，被告於九十三年一月三十日遭查獲之尿液經以氣相層析質譜儀分
        析法檢驗之結果，既係呈嗎啡陽性反應，顯見被告確有施用第一級毒品海洛
        因之犯行甚明。
  （三）前揭扣案之白粉二包經送驗結果，確屬第一級毒品海洛因（量微無法秤重，
        合計包裝重零點五公克）無訛，此有法務部調查局九十三年三月十二日調科
        壹字第二二００一六七七八號鑑定通知書乙份在卷可稽，益徵被告確有施用
        第一級毒品海洛因之行為無疑。
  （四）綜上所述，被告前曾初犯施用毒品，於強制戒治執行完畢釋放後之五年內，
        再犯本件施用第一級毒品海洛因之罪，其事證明確，犯行洵堪認定。
二、按毒品危害防制條例係於九十二年七月九日修正公布，而於九十三年一月九日正
    式施行，本件被告係於修正後毒品危害防制條例施行後之九十三年一月二十九日
    犯施用毒品之罪，並於九十三年五月二十四日繫屬本院，有本院收文印戳章在卷
    可按，故應依修正後之相關規定處理。查被告前曾初犯施用毒品，於前揭強制戒
    治執行完畢釋放後之五年內，再犯本件施用毒品之罪，業已合於修正後毒品危害
    防制條例第二十三條第二項所規定「於強制戒治執行完畢釋放後，五年內再犯施
    用毒品之罪」之起訴要件，自應依法追訴審判。
三、次按海洛因係屬毒品危害防制條例第二條第二項第一款所規定之第一級毒品，是
    核被告所為，係犯毒品危害防制條例第十條第一項施用第一級毒品罪。被告持有
    第一級毒品，復進而施用，其持有第一級毒品之低度行為，為施用第一級毒品之
    高度行為所吸收，不另論罪。查被告前因違反麻醉藥品管理條例案件，經本院於
    八十五年二月二十一日以八十五年度易字第三三０號判處有期徒刑五月確定，復
    因違反麻醉藥品管理條例案件，經本院以八十五年度訴字第九七０號分別判處有
    期徒刑五年六月、褫奪公權四年及有期徒刑六月，定其應執行有期徒刑五年九月
    、褫奪公權四年，並經台灣高等法院高雄分院於八十五年八月二十日駁回上訴確
    定，嗣以八十五年度聲字第三五六號定上開二案件應執行有期徒刑六年、褫奪公
    權四年確定，於入監執行後，經假釋付保護管束，惟其後又遭撤銷假釋，再執行
    殘刑二年九月十九日，於九十二年九月八日執行完畢，有本院被告院內索引卡紀
    錄表、臺灣高等法院被告全國前案紀錄表及臺灣高雄地方法院檢察署刑案資料查
    註紀錄表各乙份在卷可查，其受有期徒刑之執行完畢，於五年以內再犯本件最重
    本刑為有期徒刑以上之罪，為累犯，應依刑法第四十七條之規定，加重其刑。爰
    審酌被告有多次施用毒品紀錄，素行非佳，前曾初犯施用毒品，甫經強制戒治執
    行完畢釋放，竟於短期內再為本案施用毒品犯行，顯見其不思悔改，自制力亦顯
    不佳；但考量其事後坦承犯行，態度良好，而施用毒品行為於本質上係屬自我戕
    害行為，並未對社會造成直接而過鉅之損害，反社會性之程度應屬較低等一切情
    狀，酌情量處如主文所示之刑，以資懲儆。又扣案之白粉二包經送驗結果，確屬
    第一級毒品海洛因（量微無法秤重，合計包裝重零點五公克）無訛，已如前述，
    爰依毒品危害防制條例第十八條第一項前段之規定，宣告沒收銷燬之；扣案之注
    射針筒三支，經送驗結果雖未殘留毒品成分，有高雄醫學大學中和紀念醫院九十
    三年六月八日報告編號九三０六－二二號檢驗報告一份在卷可按，然既係被告所
    有且供本件施用毒品犯行所用之物，業據其自承在卷，自應依刑法第三十八條第
    一項第二款之規定，併予宣告沒收。至送驗耗費之海洛因部分，既已滅失不存在
    ，故無宣告沒收銷燬之必要，附此敘明。
據上論斷，應依刑事訴訟法第二百七十三條之一第一項、第二百八十四條之一、第二
百九十九條第一項前段，毒品危害防制條例第十條第一項、第十八條第一項前段，刑
法第十一條、第四十七條、第三十八條第一項第二款，判決如主文。
本案經檢察官余秉甄到庭執行職務。
中      華      民      國    九十三    年      六      月     三十     日
                            臺灣高雄地方法院刑事第十二庭
                                法  官  鍾素鳳
右正本證明與原本無異。
如不服本判決，應於判決送達後十日內，向本院提出上訴狀。
                                書記官  陳瓊芳
中      華      民      國    九十三    年      六      月     三十     日
附錄本判決論罪之法條：
毒品危害防制條例第十條
    施用第一級毒品者，處六月以上五年以下有期徒刑。
    施用第二級毒品者，處三年以下有期徒刑。
